【裁判字號】    99,重訴,15
【裁判日期】    991112
【裁判案由】    殺人
【裁判全文】
臺灣屏東地方法院刑事判決              99年度重訴字第15號
公  訴  人  臺灣屏東地方法院檢察署檢察官
被      告  唐永吉
    辯護人  蔡淑媛律師
上列被告因殺人案件，經檢察官提起公訴（99年度偵字第3036號
），本院判決如下：
    主  文
唐永吉殺人，處無期徒刑，褫奪公權終身。
    事  實
一、唐永吉與王萬進為多年朋友關係，然因懷疑王萬進私吞交其
    藏放之毒品，乃於民國99年2 月20日下午5 時，騎乘機車至
    王萬進位於屏東縣枋寮鄉○○村○○○路電桿編號內開幹12
    號之蓮霧園工寮處等候王萬進，於等候期間，先預先將在工
    寮內尋獲之鐵鎚1 隻藏放於其後方褲腰處，且將另於工寮內
    找到之1 長約45公分及1 長約25公分（均含柄，無證據證明
    係水果刀或生魚片刀）尖刀各1 把，放置於其隨手可拿之處
    ，俟王萬進抵返前述工寮後，唐永吉即與之理論，惟因追討
    毒品未果，唐永吉竟基於殺人之犯意，持其預藏之鐵鎚朝王
    萬進之頭部攻擊，再持前述之較長尖刀朝王萬進之胸、腹部
    猛刺數刀，使王萬進顏面受有多個切割傷、瘀傷和壓擦傷、
    左額顳部具頭皮下出血、兩側顳肌內均具出血、左胸和腹部
    及多部有多個穿刺傷，分別傷及心、肺、肝和腸胃道及主動
    脈，造成王萬進大量出血，續發性低血容休克而致死。王萬
    進死亡後，唐永吉仍心有未甘，又持前述較短尖刀將王萬進
    之生殖器割下，並將之塞入王萬進口中後逃離現場，且於同
    日晚間8 時，將前述行兇所用之鐵鎚及2 柄尖刀等物品，丟
    棄於屏東縣枋寮漁港堤防外之海中。嗣後王萬進之友人洪水
    木於翌日（21日）10時許前往上述工寮欲找王萬進時，發見
    王萬進死亡乃報警處理，經警於該工寮前空地扣得煙蒂1 只
    及於王萬進胯下部位扣得表面以膠帶纏繞之衛生紙，再經內
    政部警政署刑事警察局採驗其上之ＤＮＡ比對，與唐永吉之
    ＤＮＡ型別相符，因而查獲上情。
二、案經屏東縣政府警察局枋寮分局報請台灣屏東地方法院檢察
    署檢察官偵查起訴。
    理  由
壹、證據能力部分
一、本案（警偵卷）現場照片、刑案現場勘察報告所附刑案現場
    及解剖照片、（相驗卷）相驗照片等，乃以科學、機械之方
    式，對於當時狀況所為忠實且正確之記錄，性質上並非供述
    證據，應無刑事訴訟法第159 條第1 項規定之適用。
二、按「法院或檢察官得囑託醫院、學校或其他相當之機關、團
    體為鑑定，或審查他人之鑑定」、「鑑定之經過及其結果，
    應命鑑定人以言詞或書面報告。」，刑事訴訟法第206 條第
    1 項、208 條第1 項前段定有明文。卷附法務部法醫研究所
    99年醫剖字第0991100548號解剖報告及99年醫鑑字第099110
    0719號鑑定報告書各1 份，係臺灣屏東地方法院檢察署檢察
    官就本案依上揭刑事訴訟法第208 條之規定囑託前開研究所
    所為之鑑定，而上開鑑定報告，即屬依刑事訴訟法第206 條
    第1 項之規定所出具之書面鑑定報告，該鑑定報告書雖係被
    告以外之人於審判外之陳述，然既屬依上揭刑事訴訟法之規
    定所提出之書面鑑定報告，即合於同法第159 條第1 項規定
    所稱「法律有規定者」有證據能力之情形，故本院自得採為
    審酌之證據。
三、按如上所述法院或檢察官對於審判或偵查中之案件，認須實
    施鑑定而選任鑑定人或囑託鑑定機關（團體）為之者，該等
    鑑定報告自具有證據能力。又對於司法警察機關調查中之案
    件，或有量大或急迫之情形，為因應實務之現實需求，如檢
    察官針對該類案件之性質（例如：查扣之毒品必須檢驗其成
    份、對施用毒品之犯罪嫌疑人必須檢驗其體內有無毒品代謝
    反應、對於查扣之槍砲彈藥必須檢驗有無殺傷力等），認為
    當然有鑑定之必要者，經參考法務部92年5 月20日法檢字第
    092080203 號函送之法務部「因應刑事訴訟法修正工作小組
    」研討之刑事訴訟法修正相關議題第21則之共識結論，以及
    臺灣高等法院於92年8 月1 日舉行之刑事訴訟法新製法律問
    題研討會第三則法律問題研討結果之多數說（載於司法院92
    年8 月印行「刑事訴訟法新製法律問題彙編」第15頁至第18
    頁），基於檢察一體原則，得由該管檢察長對於轄區內之案
    件，以事前概括選任鑑定人或囑託鑑定機關（團體）之方式
    ，俾便轄區內之司法警察官、司法警察對於調查中之此類案
    件，得即時送請事前已選任之鑑定人或囑託之鑑定機關（團
    體）實施鑑定，該鑑定人或鑑定機關（團體）亦應視同受承
    辦檢察官所選任或囑託而執行鑑定業務，其等出具之書面鑑
    定報告應屬刑事訴訟法第206 條所定之傳聞例外，當具有證
    據能力（法務部92年9 月1 日法檢字第0920035083號函可供
    參照）。卷附內政部警政署刑事警察局99年3 月12日刑醫字
    第0990024866號、同月29日刑醫字第0990033382號鑑驗書、
    同月29日刑醫字第0990041235號鑑定書，委驗單位雖係屏東
    縣政府警察局，但係檢察長基於檢察一體，事前概括選任鑑
    定人或囑託鑑定機關而為之鑑定報告，該鑑驗書自屬刑事訴
    訟法第159 條第1 項所指例外情形，應具有證據能力。
貳、實體部分
一、上揭事實，迭據被告唐永吉於偵查及本院審理中供承不諱，
    而被害人王萬進係遭人持銳器攻擊致死，亦經檢察官督同法
    醫師相驗解剖屍體無誤，有相驗筆錄、相驗屍體證明書、法
    務部法醫研究所解部報告書、鑑定報告書在卷可稽，而被告
    ＤＮＡ─ＳＴＲ型別與採自被害人胯下部位前方表面以膠帶
    纏繞之衛生紙及案發現場工寮前方空地煙蒂之ＤＮＡ相符，
    併有刑事警察局前述字號鑑定書3 份在案可查。此外復有現
    場勘察報告、現場證物鑑驗清單、刑案現場照片、現場測繪
    圖、採驗紀錄表、現場勘察採證照片等附案可資佐證，被告
    自白核與事實相符，犯行已臻明確。
二、核被告所為，係犯刑法第271 條第1 項之殺人罪。茲審酌被
    告僅因懷疑即使用兇殘手法殺害被害人，且割下其生殖器，
    造成被害人家屬無法彌補之傷痛，所犯嚴重損害他人生命法
    益並危害社會治安，情節重大，然於本院審理中坦承犯罪，
    惟未與被害人家屬達成和解，賠償損害等一切情狀，爰量處
    如主文所示之刑，並依法宣告褫奪公權終身。至被告用以行
    兇之鐵鎚及尖刀等物，非被告所有，且棄之於海，亦非違禁
    物，自不得宣告沒收之，併此述明。至起訴書雖稱本案似非
    被告1 人所為，將另查共犯云云，惟俟本案辯論終結，均無
    何證據可證另有共犯涉案，附此述明之。
據上論斷，應依刑事訴訟法第299 條第1 項前段、刑法第271 條
第1 項、第37條第1 項，判決如主文。
本案經檢察官劉昀到庭執行職務。
中    華    民    國    99    年    11    月    12    日
                  刑事第一庭  審判長法  官  潘正屏
                                    法  官  翁世容
                                    法  官  黃紀錄
以上正本證明與原本無異。
如不服本判決應於收受判決後10日內向本院提出上訴書狀，並
應敘述具體理由；其未敘述上訴理由者，應於上訴期間屆滿後
20日內向本院補提理由書（均須按他造當事人之人數附繕本）
「切勿逕送上級法院」。
中    華    民    國    99    年    11    月    12    日
                                    書記官  唐明煌

司法院資訊處製作；財團法人民間司法改革基金會備份。
